【裁判字號】    98,訴,2027
【裁判日期】    990310
【裁判案由】    公共危險等
【裁判全文】
臺灣臺北地方法院刑事判決              98年度訴字第2027號
公  訴  人  臺灣臺北地方法院檢察署檢察官
被      告  乙○○
選任辯護人  李金澤律師
被      告  甲○○
選任辯護人  林奕秀律師
上列被告因公共危險等案件，經檢察官提起公訴（98年度調偵字
第1026號），本院判決如下：
    主  文
乙○○、甲○○謀為同死而幫助他人使之自殺，未遂，各處有期
徒刑陸月。均緩刑貳年。
    事  實
一、乙○○於民國98年7月16日晚間，在臺北市中山區○○○路
    之「錢櫃KTV」內，聽聞與其同行心情不佳之友人甲○○向
    其表示「生活無意義，死了算了。」等語，乙○○亦向甲○○表示「燒炭死得比較漂亮，反正我也很想死。」等語，乙○○、甲○○遂相約自殺，並基於謀為同死而幫助對方自殺
    之犯意，先於同年月17日凌晨1時許，前往臺北市中山區○○○路327號之「全家便利商店」，由甲○○選購木炭交由
    乙○○結帳，乙○○、甲○○二人即於同日凌晨3時27分許
    ，投宿於址設臺北市中山區○○○路419號之薇閣旅館股份
    有限公司（下稱薇閣公司）經營之薇閣汽車旅館（下稱薇閣
    旅館）118號房，其等均明知在房間內木質地板上燒炭自殺
    ，木炭產生之高溫可能引燃木質地板，且依當時狀況並非不
    能注意，乙○○、甲○○竟疏未注意，由甲○○於該日上午
    7時許，在前開房間地板上引燃木炭，乙○○、甲○○則躺
    在床上聊天，隨後因吸入一氧化碳而意識不清。嗣乙○○因
    地板受燃生濃煙而驚醒，乃至浴室裝水將火勢撲滅，適薇閣
    旅館之工作人員亦會同警方要求開門，然已造成該118號房
    內直徑約30至50公分範圍之木質地板燒燬，致生公共危險，
    乙○○、甲○○亦未生死亡之結果而幫助他人使之自殺未遂
    。
二、案經薇閣公司訴由臺北市政府警察局中山分局報請臺灣臺北
    地方法院檢察署檢察官偵查起訴。
    理  由
一、關於證據能力部分：
    按被告以外之人於審判外之陳述，雖不符刑事訴訟法第159
    條之1至159條之4規定，而經當事人於審判程序同意作為證
    據，法院審酌該言詞陳述或書面陳述作成時之情況，認為適
    當者，亦得為證據；當事人、代理人或辯護人於法院調查證
    據時，知有刑事訴訟法第159條第1項不得為證據之情形，而
    未於言詞辯論終結前聲明異議者，視為有前項之同意，刑事
    訴訟法第159條之1、159條之5第1、2項分別定有明文。本判
    決下列所引用被告以外之人於審判外之陳述，檢察官及被告
    、辯護人於言詞辯論終結前均未聲明異議，本院審酌各該證
    據資料製作、取得時之情況，核無違法不當或其他瑕疵，認
    以之作為證據為適當，故揆諸前開規定，認為有證據能力，
    合先敘明。
二、認定犯罪事實所根據之證據及理由：
    訊據被告乙○○、甲○○於審理時對於前揭犯行均坦承不諱
    （見審卷第46頁背面以下），核與證人即薇閣旅館之副理丙○○於警詢、本院審理時證述被告2人於前揭時間投宿薇閣
    旅館118號房，嗣一氧化碳警報器警示，值班人員會同警方
    經入房查看，發現被告2人於房內地板上燒炭，但炭火已被
    澆熄，而木質地板已遭燒燬直徑約30至50公分之範圍等語相
    符（見98年度偵字第17463號卷第7頁以下、審卷第47頁以下
    ），此外，復有全家便利商店、薇閣公司之統一發票影本、
    薇閣旅館118號房內之遭燒燬木質地板相片2張附卷可稽（見
    同上偵卷第28、29頁），堪證被告2人於審理中之自白與事
    實相符。本件事證明確，被告2人犯行，足堪認定。
三、論罪科刑之理由：
（一）按刑法所謂「燒燬」，係指經火力燃燒，喪失物之效用而
      言，必須其物喪失主要效用，始得謂失火既遂，如僅將房
      屋內之傢俱、電器用品等物焚燬，於房屋本身尚未達喪失
      其效用之程度者，亦僅能論以刑法第175條第3項失火燒燬
      罪。觀諸本件被告失火所燒燬者，僅係約30至50平方公分
      範圍之木質地板，至於房屋之天花板、樑柱、鋼筋混凝土
      、牆壁結構等主要構成部分，並未波及而喪失效用，此有
      證人丙○○到庭證述明確（見審卷第48頁），足認本件建
      築物之主要構造及其遮蔽風雨、供人棲身等使用效能並未
      喪失，僅單純喪失木質地板之效能。是核被告2人謀為同
      死而以燒炭方式幫助他人自殺，並失火燒燬木質地板之行
      為，均係犯刑法第275條第3項、第1項、第2項之謀為同死
      幫助他人使之自殺未遂罪、刑法第175條第3項失火燒燬住
      宅、建築物等以外之物罪。
（二）起訴意旨認被告2人於旅館內燒炭之行為，係犯刑法第173
      條第3項、第1項之放火燒燬現有人所在之建築物未遂罪嫌
      。就此，被告2人均否認有故意放火燒燬建築物之犯意，
      均辯稱僅係要自殺，並無要故意燒燬建築物之意思等語。
      經查，(1)被告2人供承燒炭之目的僅係要自殺及幫助對方
      自殺，供詞互核相符。(2)衡諸常情，被告2人以燒炭方式
      自殺及幫助他殺，其無非係利用燒炭所產生之一氧化碳煙
      霧為之，並非用以木炭燃燒房屋作為遂行自殺或幫助他殺
      之手段。(3)又被告2人僅單純於地面上燒炭，並未以汽油
      或房內易燃物如床單、家俱、書本等物助長火勢。佐以被
      告乙○○見地板燒燬後，尚主動至浴室裝水撲滅火勢，益
      證彼等並無燒燬該建築物之主觀意圖。(4)綜上，可證被告
      2人主觀上並無放火燒燬建築物之故意，客觀上亦無放火
      燒燬建築物之行為，而僅係失火燒燬木質地板，此外，本
      件並無證據足認被告2人有何故意燒燬建築物之情事，自
      與刑法第173條第3項、第1項之構成要件有間，起訴意旨
      認被告犯刑法第173條第3項、第1項之放火燒燬現有人所
      在之建築物未遂罪嫌，容有未合，惟其基本社會事實同一
      ，爰變更起訴法條如上。
（三）被告乙○○警詢時供稱其因地板受燃生濃煙而驚醒，乃至
      浴室裝水而自行撲滅火勢，適薇閣旅館之工作人員亦會警
      方要求開門等語（見98年度偵字第17463號卷第18頁），
      核與證人丙○○於警詢時證述會同警方進入房間時，炭火
      已經被被告乙○○澆熄等語相符（見同上偵卷第8頁），
      足認被告乙○○因己意將火勢撲滅，以降低一氧化碳濃度
      ，避免被告甲○○發生死亡之結果，是被告乙○○已著手
      於謀為同死而幫助他人自殺之行為，然因己意中止，致甲○○未生死亡結果，為中止未遂犯，應依刑法第27條第1
      項前段減輕其刑。又被告甲○○所為謀為同死而幫助他人
      自殺之行為，然未能遂行被告乙○○死亡之犯罪結果，為
      未遂犯，應依刑法第25條第2項減輕其刑。又被告2人以一
      燒炭行為，同時觸犯上述兩罪名，為想像競合犯，依刑法
      第55條之規定，應從一重論以刑法第275條第3項、第1項
      、第2項之謀為同死幫助他人使之自殺未遂罪處斷。
（四）量刑理由之說明：
      爰審酌被告2人正值年壯，酒後即輕易萌生死意，而謀為
      同死並幫助他人自殺，不僅輕視自己及他人寶貴之年輕生
      命，亦對社會產生負面不良之影響，且手段對公共安全亦
      生危險性，自不宜逕依刑法第275條第3項免除其刑；另參
      酌被告2人年紀尚輕，智慮欠週，且於犯後坦承犯行，態
      度尚稱良好，且犯後已與薇閣旅館達成和解並賠償損害（
      見偵卷98年度第17463號卷第50頁），而被告乙○○係自
      行滅火，被告甲○○則罹患憂鬱症（有臺北市立聯合醫院
      診斷證明書可稽，見同上偵卷第53頁），併參酌其等素行
      、智識程度、犯罪之目的、手段等一切情狀，各量處如主
      文所示之刑，以資懲儆。又被告2人未曾受有期徒刑以上
      刑之宣告，有臺灣高等法院被告全國前案紀錄表1份存卷
      可證，本院認被告經此起訴審判程序後，應知所警惕，而
      無再犯之虞，前開宣告之刑以暫不執行為適當，爰依刑法
      第74條第1項第1款均諭知緩刑2年，以啟自新。
四、應適用之法條：
    刑事訴訟法第299條第1項前段、第300條，刑法第第275條第
    3項、第1項、第2項、第27條第1項、第25條第2項、第55 條
    、第74條第1項第1款。
本案經檢察官張世和庭執行職務。
中    華    民    國    99    年    3     月    10    日
                  刑事第十一庭  審判長法  官  劉方慈
                                      法  官  黃紹紘
                                      法  官  顧正德
上正本證明與原本無異。
如不服本判決應於收受送達後10日內向本院提出上訴書狀，並應
敘述具體理由；其未敘述上訴理由者，應於上訴期間屆滿後20日
內向本院補提理由書（均須按他造當事人之人數附繕本）「切勿
逕送上級法院」。告訴人或被害人如對於本判決不服者，應具備
理由請求檢察官上訴，其上訴期間之計算係以檢察官收受判決正
本之日期為準。
                                     書記官   郭錦賢
中    華    民    國    99    年    3     月    15    日
中華民國刑法第275條
（加工自殺罪）
教唆或幫助他人使之自殺，或受其囑託或得其承諾而殺之者，處
 1 年以上 7 年以下有期徒刑。
前項之未遂犯罰之。
謀為同死而犯第 1 項之罪者，得免除其刑。

司法院資訊處製作；財團法人民間司法改革基金會備份。
